【裁判字號】    99,交聲,2169
【裁判日期】    991231
【裁判案由】    交管條例聲異
【裁判全文】
臺灣板橋地方法院交通事件裁定        99年度交聲字第2169號
原處分機關  交通部公路總局臺北區監理所
異  議  人
即受處分人  何權特
上列異議人即受處分人因違反道路交通管理處罰條例案件，對於
交通部公路總局臺北區監理所99年6 月29日所為之處分（原處分
案號：北監自裁字第裁40-E00000000號），聲明異議，本院裁定
如下：
    主  文
原處分撤銷。
何權特駕車不遵守道路交通標線之指示，處罰鍰新臺幣玖佰元。
    理  由
一、本件原處分機關係以異議人即受處分人何權特所有車號3D-5
    802 號自用小客車，於民國99年1 月1 日下午6 時54分許，
    行經新竹縣台三線橫山火車站前設有燈光號誌管制之交岔路
    口，於紅燈號誌啟動後26.8秒時，行駛超（壓）越停止線，
    所在位置並足以妨礙橫向行人穿越道用路人通行安全，因認
    異議人有闖紅燈違規事實，而依道路交通管理處罰條例第53
    條第1 項、第63條第1 項第3 款，裁處罰鍰新臺幣二千七百
    元，並記違規點數三點。
二、異議人則提出聲明異議意旨略以：異議人於90年1 月1 日下
    午6 時54分，駕車行經舉發違規地點時，確依綠燈號誌通行
    ，當時異議人所駕車輛雖有壓越停止線之事實，惟係因當時
    元旦連續假期期間，內灣風景區鄰○地段交通擁塞，異議人
    於旅遊返途中，因沿路車況不佳，無法自始與前車保持正常
    行車距離下，行經舉發違規地點時遇交通號誌變換，異議人
    車輛因塞車阻礙只好原地停滯在停止線上，確遵號誌變換，
    當時異議人車輛係後輪停留在停止線上，前輪則停留在行人
    穿越道前，顯然並不會影響用路人之權益或造成行路人之危
    險，亦無違規闖越紅燈之事實，詎原處分機關竟認異議人有
    闖越紅燈之違規行為，誠難令人信服，爰提出聲明異議，請
    撤銷原處分等語。
三、經查，本件異議人即受處分人何權特所有車號3D-5802 號自
    用小客車，於99年1 月1 日下午6 時54分許，行經新竹縣台
    三線橫山火車站前設有燈光號誌管制之交岔路口時，於紅燈
    號誌啟動後26.8秒，行駛超越停止線而停於交岔路口前之行
    人穿越道前之事實，有採證照片2 張在卷可資佐證。按依道
    路交通管理處罰條例，並無有關「闖紅燈」行為之定義規定
    ，雖另有「道路交通標誌標線號誌設置規則」第206 條第5
    款第(一)點「車輛面對圓形紅燈表示禁止通行，不得超越停止
    線或進入路口。」、第170 條第1 項前段「停止線，用以指
    示行駛車輛停止之界限，車輛停止時，其前懸部分不得伸越
    該線。」等規定，惟若據此認定超越停止線即為闖紅燈，顯
    與社會一般認知有間，亦非道路交通管理處罰條例之立法意
    旨，是兼衡法律規定之文義解釋及社會一般之認知，所謂「
    闖紅燈」違規行為之認定，仍應以駕駛人於交岔路口紅燈啟
    動後，駕車逕予穿越路口至銜接路段（包括直行、左、右轉
    、迴轉），或雖尚未完全穿越路口，而已駛入路口範圍為限
    （參見行政院交通部82年4 月22日交路字第009811號函旨
    ），至車輛停煞時雖已伸越停止線但未駛入路口範圍者，尚
    無妨害路口人車通行之情形，則不宜踰越法律文義解釋範圍
    ，率認以構成「闖紅燈」違規行為。本件依上所述，異議人
    之車輛於上開時地交岔路口紅燈啟動後停煞時，雖已超（壓
    ）停止線，惟已停在路口前之行人穿越道前，尚未駛入該路
    口範圍，是依上說明，尚難認其已構成「闖紅燈」之違規行
    為，因此原處分機關上開所認異議人有「駕車行經有燈光號
    誌管制之交岔路口闖紅燈」之違規事實，要與事實不符，容
    有未洽，則異議人此部分之異議意旨，尚非無理由。然另按
    汽車駕駛人，駕駛汽車有不遵守道路交通標誌、標線、號誌
    之指示情形，而本章各條無處罰之規定者，處新臺幣九百元
    以上一千八百元以下罰鍰，道路交通管理處罰條例第60條第
    2 項第3 款定有明文。核諸本件異議人上開事實行為，雖未
    構成「闖紅燈」之違規事實，惟仍構成有上開規定「駕車不
    遵守道路交通標線之指示」之違規事實，應依該規定處分，
    始符事實。又此部分異議人上開異議意旨雖另辯稱：其係因
    當時為元旦連續假期期間，鄰近地段交通擁塞，異議人駕車
    無法自始與前車保持正常行車距離，行經舉發違規地點時，
    適遇交通號誌變換紅燈，而其車輛亦因塞車阻礙停滯在停止
    線上，其確實有遵守號誌變換駕車云云，但另按駕駛人駕駛
    汽車，應遵守道路交通標誌、標線、號誌之指示，並服從交
    通指揮人員之指揮；又行至有號誌之交岔路口，遇有前行或
    轉彎之車道交通擁塞時，應在路口停止線前暫停，不得逕行
    駛入交岔路口內，致號誌轉換後，仍未能通過妨礙其他車輛
    通行，道路交通安全規則第90條、第102 條第1 項第13款亦
    均定有明文，是異議人駕車本應依上開規定行駛，其徒以違
    規地點因假期交通擁塞為由，顯不足據以卸免其責，從而其
    此部分所辯，即無理由，自不足採。綜上所述，本件異議人
    上述之異議意旨雖不盡有理由，惟原處分既有上揭不當，即
    應予撤銷，由本院另行裁決。爰將原處分撤銷，另依上揭道
    路交通管理處罰條例第60條第2 項第3 款規定，裁處諭知如
    主文第二項所示。
四、據上論結，應依道路交通事件處理辦法第19條規定（原「道
    路交通案件處理辦法」，已於99年10月26日修正發布，並自
    同年月28日施行，原法規名稱修正為「道路交通事件處理辦
    法」，該辦法原第20條規定，亦變更條次及修正「交通法庭
    」之條文用語為「法院」），裁定如主文。
中    華    民    國    99    年    12    月    31    日
                        交通法庭  法  官  彭  全  曄
以上正本證明與原本無異
如不服本裁定應於送達後5日內向本院提出抗告狀
                                  書記官  莊  川  億
中    華    民    國    99    年    12    月    31    日

司法院資訊處製作；財團法人民間司法改革基金會備份。
